臺灣高等法院刑事判決　　　　　　96年度上重更(一)字第25號
上　訴　人　臺灣桃園地方法院檢察署檢察官
上　訴　人
即　被　告　乙○○
　　　　　　丙○○
共　　　同
指定辯護人　扶助律師金學坪律師
　　　　　　扶助律師王令冠律師
上　訴　人
即　被　告　甲○○
指定辯護人　扶助律師高瑩律師
上列上訴人因被告等毒品危害防制條例案件，不服臺灣桃園地方
法院94年度重訴字第29號，中華民國94年9月2日第一審判決（起
訴案號：桃園地方法院檢察署94年度偵字第1775號、第4525號、
第6110號、第8208號、第8209號、第8210號），提起上訴，經判
決後，由最高法院發回更審，本院判決如下：
    主  文
原判決撤銷。
乙○○、丙○○、甲○○共同販賣第一級毒品，乙○○累犯，乙○○、丙○○各處有期徒刑拾年，甲○○處有期徒刑拾伍年，
均褫奪公權陸年。扣案如附表所列之第一級毒品海洛因（驗餘淨
重合計伍捌壹點捌公克），沒收銷燬之；扣案之毒品外包裝（
保險套）貳拾柒只（合計重肆捌點捌貳公克）、潤滑液壹條，均
沒收。
    事  實
一、乙○○曾因妨害風化案件，經原審法院桃園簡易庭於民國92
    年1月24日以92年度桃簡字第187號簡易判決判處有期徒刑二
    月，嗣經原審法院於同年5月6日以92年度簡上字第128號判
    決駁回上訴確定在案，於同年9月30日易科罰金執行完畢。
二、乙○○（綽號「小傑」）、丙○○（綽號「小刀」）與甲○○（綽號「小琥」）均明知海洛因業經公告列為毒品危害防
    制條例第2條第2項第1款之第一級毒品，不得非法運輸、販
    賣，且係行政院依懲治走私條例第2條第4項公告之「管制物
    品項目及其數額」所列甲項第4款之管制進出口物品，不得
    私運進口，因認有暴利可圖，竟萌自泰國地區運輸第一級毒
    品海洛因及私運此等管制物品進入我國販賣之意思聯絡，由
    乙○○、甲○○等人出資，並由乙○○召來丁○○（綽號「
    阿生」，業經本院以94年度上訴字第2626號判處有期徒刑十
    三年確定在案）參與謀議，乃計畫由乙○○、丁○○、甲○○前往泰國購買海洛因後，以保險套包裹、分裝成橢圓狀（
    以下稱橢圓狀海洛因），再由乙○○、甲○○分別尋覓自泰
    國私運海洛因入境臺灣之成員，由該成員以將橢圓狀海洛因
    自肛門塞入下腸道內之方式私運入境，由丙○○負責接應。
    計劃決定後，適黃正龍於93年10月、11月間某日，因協助乙○○之女友搬家而認識乙○○，乙○○與黃正龍聊天過程中
    得悉其經濟狀況不佳，即以私運六顆橢圓狀海洛因可獲得新
    台幣（下同）十萬元之代價慫恿黃正龍自泰國私運海洛因入
    境，黃正龍因貪圖私利，遂予允諾。另甲○○告知林文堅可
    藉由自泰國私運海洛因至臺灣以賺取報酬，言明入境後將海
    洛因交付予丙○○，每私運橢圓狀海洛因六顆可獲得十萬元
    ，每增、減挾帶一顆則增、減二萬元之酬勞，林文堅因財務
    狀況不佳，急需用錢，遂應允之，並再邀友人姜威、蔡旻欣
    共同參與，林文堅並將其與姜威、蔡旻欣之證件、照片等資
    料交付予丙○○，由丙○○辦理其三人之出國手續。覓妥自
    泰國私運海洛因入境臺灣之成員後，乙○○、丙○○、甲○○、丁○○遂與黃正龍（業經本院以94年度上訴字第1669號
    判處有期徒刑十三年確定在案）、姜威（業經本院以94年度
    上重訴字第72號判處有期徒刑十三年確定在案）、蔡旻欣（
    業經原審法院94年度上訴字第1958號判處有期徒刑十三年，
    並經本院以94年度上訴字第1958號及最高法院94年台上字第
    7005號駁回上訴確定在案）、林文堅（業經本院以94年度上
    訴字第2636號判處有期徒刑十三年確定在案）共同基於運輸
    第一級毒品海洛因及私運該等管制物品進入我國境內之犯意
    聯絡（甲○○、乙○○、丙○○、丁○○有販賣海洛因之犯
    意聯絡），由甲○○、乙○○、丁○○分別於93年12月2日
    、12月5日及12月8日搭機前往泰國。其三人在泰國會合後，
    因乙○○須於93年12月13日至臺灣桃園地方法院出庭做證，
    遂囑甲○○、丁○○至泰國清邁購買海洛因後，於同年12月
    11日先行搭機返回臺灣。丁○○將乙○○所交付用以購買海
    洛因之美金數千元兌換成泰銖，與甲○○至泰國清邁，共同
    支付泰銖四十五萬元予一名真實姓名、年籍不詳，綽號「小
    沈」之緬甸籍成年男子後，即返回泰國曼谷等候。約二日後
    ，真實姓名、年籍不詳之泰國籍男子、女子各一人即至甲○○、丁○○住宿之飯店交付數量不詳之海洛因，甲○○、丁○○再以保險套將海洛因包裹、分裝成橢圓狀後，即在泰國
    曼谷等候。丙○○則於93年12月14日，在臺北縣樹林市之家
    樂福量販店附近將出國行程表等資料交付予林文堅、姜威，
    並囑林文堅與姜威、蔡旻欣抵達泰國後先隨旅行團活動，甲○○於渠等返臺前一天會至旅館與渠等碰面並交付海洛因，
    俟渠等返臺後，即至桃園南崁交流道附近之「阿囉哈客運站
    」交付海洛因予伊。乙○○另於93年12月15日14時許撥打電
    話予丁○○，告知其黃正龍之行動電話門號及在泰國所住宿
    之飯店名稱，囑丁○○將海洛因交予黃正龍私運回臺。黃正
    龍、林文堅、姜威、蔡旻欣乃於93 年12月15日分別搭乘中
    華航空CI693、CI065班機前往泰國，先隨旅行團在泰國遊玩
    ，俟返臺前一天即93年12月19日之晚間，甲○○、丁○○即
    以報紙包裹該橢圓狀海洛因（顆數不詳），帶往黃正龍、林
    文堅、姜威、蔡旻欣等人下塌之旅館，先至黃正龍住宿之房
    間，由丁○○交付其中八顆橢圓狀海洛因及潤滑液一條予黃
    正龍，再一同至林文堅、姜威、蔡旻欣住宿之房間，由甲○○交付八顆橢圓狀海洛因予林文堅、五顆予姜威、六顆予蔡
    旻欣，甲○○並指導林文堅、姜威、蔡旻欣如何將該橢圓狀
    海洛因自肛門塞入下腸道內，黃正龍、林文堅、姜威、蔡旻
    欣隨即將分得之橢圓狀海洛因自肛門塞入下腸道內。嗣黃正
    龍、林文堅、姜威、蔡旻欣於93年12月20日晚間自泰國曼谷
    分別搭乘中華航空CI694、CI696 班機返國，黃正龍於當（
    20）日20時許抵達桃園中正國際機場（現改名為臺灣桃園國
    際機場，下同），林文堅、姜威、蔡旻欣則於當（20）日23
    時40分許抵達桃園中正國際機場，而分別將上開管制進出口
    之第一級毒品海洛因私運入境得逞，旋經臺北縣政府警察局
    、內政部警政署刑事警察局、航空警察局人員持臺灣桃園地
    方法院檢察署檢察官簽發之鑑定許可書，分別帶同林文堅、
    姜威、蔡旻欣、黃正龍至臺北縣板橋市亞東醫院、敏盛綜合
    醫院大園分院拍攝Ｘ光片，發覺其四人之下腸道內藏有異物
    ，黃正龍、林文堅、姜威、蔡旻欣因見事跡敗露，遂將下腸
    道內之橢圓狀海洛因排出，而為警查獲，並扣得如附表所列
    之第一級毒品海洛因（驗餘淨重合計581.38公克），警員依
    黃正龍、林文堅、姜威、蔡旻欣之供述，而循線查獲乙○○
    、丙○○、甲○○與丁○○。嗣黃正龍於臺灣桃園地方法院
    94年度訴字第380號案件審理中供稱其所攜帶之潤滑液一條
    為丁○○所交付、供其潤滑以便將橢圓狀海洛因自肛門塞入
    下腸道內所用之物，而經臺灣桃園地方法院當庭扣押該條潤
    滑液。
三、案經臺北縣政府警察局報告臺灣桃園地方法院檢察署檢察官
    偵查起訴。
    理  由
壹、證據能力部分：
一、按「被告以外之人於審判外之言詞或書面陳述，除法律有規
    定者外，不得作為證據」，刑事訴訟法第159第1項定有明文
    ，此即學理上所稱「傳聞證據排除法則」。而依上開法律規
    定，傳聞證據原則上固無證據能力，但如法律別有規定者，
    即例外認有證據能力。按被告以外之人於審判外向法官所為
    之陳述，得為證據，刑事訴訟法第159條之1第1項定有明文
    。辯護人雖主張被告以外之人即共犯黃正龍、姜威、林文堅
    、蔡旻欣於法院他案之陳述，係傳聞證據，無證據能力云云
    ，然如前開傳聞證據排除法則之例外，賦予被告以外之人在
    法院向法官所為之陳述，有證據能力，且前開共犯黃正龍、
    林文堅、姜威、蔡旻欣均再經本院前審以證人之身分傳喚到
    院具結後並經交互詰問，給予被告對質、詰問之機會，是渠
    共犯黃正龍、林文堅、姜威及蔡旻欣於他案向法官所為之陳
    述，當然有證據能力，合先敘明。
二、前審辯護人主張證人丁○○於偵查中之證述無證據能力云云
    ，然查檢察官代表國家職司追訴犯罪，就審判程序之訴訟構
    造言，檢察官係屬與被告相對立之當事人一方，偵查中對被
    告以外之人所為之偵查筆錄，性質上均屬傳聞證據。然而現
    階段刑事訴訟法規定檢察官代表國家偵查犯罪、實施公訴，
    必須對於被告之犯罪事實負舉證之責，並賦予檢察官傳喚或
    拘提被告等強制處分權，依法亦有訊問被告及證人之權，證
    人且須具結。此外尚負有客觀性義務，對被告有利情形，亦
    應予注意，而實務運作時，偵查中檢察官向被告以外之人所
    取得之陳述，原則上均能遵守法律規定，不致違法取供，其
    可信性極高，為兼顧理論與實務，乃於修正刑事訴訟法時，
    增列第159條之1第2項，明定被告以外之人於偵查中向檢察
    官所為陳述，除顯有不可信之情況者外，得為證據。證人丁○○、林文堅於偵查中，即已依法為具結，且未曾提及檢察
    官在偵訊時有任何以不正方法取供之情況，無顯不可信之情
    形，復經本院前審以法定程序傳喚到庭，再以證人之身分結
    證陳明以前在偵查及法院歷次之陳述均為實在，並給予被告
    對質及詰問之機會，即已踐行法定之審判程序，自得作為證
    據甚明。
三、按司法警察機關於合乎通訊保障及監察法第5條第1項所規定
    之要件，偵查中向檢察官提出聲請，經由檢察官核發通訊監
    察書後，即得實施通訊監察。通訊保障及監察法第5條定有
    明文。又刑事訴訟法第158條之4規定：「除法律另有規定外
    ，實施刑事訴訟程序之公務員因違背法定程序取得之證據，
    其有無證據能力之認定，應審酌人權保障及公共利益之均衡
    維護」。查本案員警對被告等所使用之0000000000、000000
    0000、0000000000、0000000000號行動電話，陸續自93年9
    月4日起實施監聽錄音，及對共犯等人所使用之行動電話實
    施監聽錄音已依法取得檢察官核發之通訊監察書，有臺灣桃
    園地方法院檢察署93年度聲監續字第425、534、577、605、
    667號訴訟卷、93年度聲監字第562號訴訟卷影印本各一宗在
    卷可稽。又依據各該訴訟卷警方聲請通訊監察資料頁，對監
    察對象分別記明為被告等人以及共犯丁○○、蔡旻欣等人，
    監察方法為監聽錄音，是本案員警對被告所使用之行動電話
    實施監聽錄音，並未逾越授權實施監察之範圍，因監聽錄音
    所取得之證據，有證據能力。
貳、實體部分：
一、訊據上訴人即被告乙○○、丙○○、甲○○均矢口否認有前
    開犯行，被告乙○○略以：伊於93年12月間曾去泰國購買藝
    品，在泰國市區偶然碰到甲○○與丁○○，還有與他們一起
    吃飯，後來就各走各的；至於黃正龍，因他曾幫伊女友搬過
    家，所以伊認識他，但伊在泰國時不曾見過黃正龍。伊也沒
    有叫丁○○、黃正龍等人從泰國帶毒品回臺灣云云置辯；被
    告丙○○略以：伊根本不認識林文堅、姜威及蔡旻欣，也沒
    有叫他們帶過毒品，僅依甲○○之指示將交付之證件資料代
    辦泰國旅遊行程及機票，事後伊並未將代辦好之證件轉交何
    人，亦未與林文堅在樹林家樂福見面，完全不知道運輸毒品
    之事云云置辯；被告甲○○則略以：伊於93年12月間到泰國
    是要買賣中古手機，伊在泰國曾碰見丁○○，丁○○要到一
    家旅館去，但他對泰國不熟，所以伊就帶他到那家旅館去，
    伊剛好遇到林文堅，因林文堅欠伊錢，在當場小吵了一下，
    然後伊就離開了，伊根本不認識姜威及蔡旻欣，也沒有在泰
    國將海洛因拿給林文堅、姜威及蔡旻欣云云置辯。惟查：
    (一)共同正犯林文堅、姜威、蔡旻欣、黃正龍於93年12月20日
      自泰國曼谷搭機入境臺灣時，經警持檢察官核發之鑑定許
      可書，分別帶同林文堅、姜威、蔡旻欣、黃正龍至臺北縣
      板橋市亞東醫院、敏盛綜合醫院大園分院拍攝Ｘ光片，發
      覺其四人之下腸道內藏有異物，經林文堅、姜威、蔡旻欣
      、黃正龍將下腸道內之物體排出，為警扣得如附表所列以
      保險套包裝之白色粉末共27顆（其顆數、驗餘合計淨重、
      純度、純質淨重及包裝重，均分別如附表所示），該白色
      粉末經送鑑驗結果，均含有第一級第六項毒品海洛因成分
      等情，有法務部調查局94年1月14日調科壹字第080008781
      、000000000、000000000、000000000號鑑定通知書4份可
      稽（見93年度偵字第19836號影卷第22頁、偵字第19835號
      影卷第28頁、偵字第19837卷第37頁（影卷未編頁）、偵
      字第第19834號影卷第23頁反面）。復經證人林文堅、姜
      威分別於偵查、原審法院及本院前審審理時證述綦詳，此
      外，並有蒐證照片、入出境查詢紀錄、臺北關稅局扣押貨
      物、運輸工具收據及搜索筆錄、臺北縣政府警察局刑警隊
      毒品初步鑑驗報告單（以上見93年度偵字第19834、19835
      、19836、19837號影卷）在卷可參，堪認共同正犯林文堅
      、姜威、蔡旻欣、黃正龍確有運輸如附表所列第一級毒品
      海洛因入境臺灣之犯行。
    (二)共同正犯黃正龍因曾幫被告乙○○之女友搬家，因而結識
      乙○○，經乙○○聳恿其代為自泰國私運海洛因入境臺灣
      ，黃正龍因經濟狀況不佳，遂允諾之，並於93年12月15日
      搭機前往泰國。同年12月19日晚間，共犯丁○○至黃正龍
      住宿之泰國曼谷某飯店房間內，交付以保險套包裝之橢圓
      狀海洛因八顆等情，此經證人黃正龍於偵查中證述綦詳；
      而共同正犯丁○○於93年12月8日搭機前往泰國，因乙○○須於同年12月13日至臺灣桃園地方法院出庭做證，故囑
      其與被告甲○○至泰國清邁購買海洛因，嗣丁○○、甲○○取得海洛因後，即將之以保險套分裝，乙○○並以電話
      與丁○○聯繫，告知其有關黃正龍之行動電話門號與住宿
      之旅館名稱，並囑丁○○將海洛因交予黃正龍私運回臺，
      丁○○即與甲○○於同年12月19日一同前往黃正龍、林文
      堅、姜威、蔡旻欣住宿之旅館，由丁○○交付橢圓狀海洛
      因八顆予黃正龍等情，亦經證人丁○○於偵查、原審及本
      院前審審理時證述綦詳，並有監聽譯文一份在卷可按。被
      告乙○○於原審坦承該監聽譯文所載內容係伊與證人丁○○之對話，惟另辯稱：伊在電話中是請丁○○從泰國幫伊
      帶藝品回來，而非叫他運毒云云，然觀諸被告乙○○與證
      人丁○○於93年12月15日14時16分許之通話內容（節錄如
      下）：乙○○：你拿筆抄一下，PRINCETON PARK，他第一
      天跟最後一天會住這家飯店，他大概到了，因為他是早上
      的飛機，我找一下他的電話，0000000000。丁○○：「小
      龍」的嗎？乙○○：對，然後他是自己住一間房間，你看
      是要把他帶出來，還是要帶去那邊裝；於93年12月17日19
      時15分許之對話內容（節錄如下）：乙○○：你做工的時
      候，順便將我上次那些粉粉的，一起放進去。丁○○：我
      知道，我會一起交給小琥，他說要晚上一起做工……乙○○：我們的貨接到後，你把它壓一壓，看硬不硬，不要像
      上次一樣粉粉的。丁○○：也是有這樣耶。乙○○：有一
      些會，大概會有三至四粒。丁○○：可能不只三至四粒。
      乙○○：沒關係，你拿去給阿文，你做工把它做起來，十
      九號的那隻狗，他有八粒，你那八顆把他選大顆一點。此
      與被告乙○○辯稱係委託證人丁○○自泰國攜帶藝品回臺
      灣云云，有所不符，與證人丁○○證述情節及本件扣案之
      海洛因係以保險套包裹、分裝成27顆橢圓狀、共犯黃正龍
      私運回臺之橢圓狀海洛因數量為8顆等節，則互核一致，
      足見被告乙○○前開所辯無非卸責之詞，不足採信。至證
      人即共犯黃正龍於本院前審審理中固改稱伊至泰國，被告
      僅交付伊代買一塊玉回來云云，然證人黃正龍先於本院前
      審審理中證稱其前於警訊、原審偵審以及本院他案審理時
      所言均據實陳述未冤枉本件被告，復於交互詰問時，經檢
      察官詳為質問，證人黃正龍對購買玉石之種類、等級全然
      不知，甚至自承對玉石不瞭解及被告乙○○要伊自己選云
      云，衡情託人代購物品，若非該人對此甚為專精或委託人
      已給了明確之指示，豈可能含混其詞，任由受託人隨意挑
      選之理，是證人黃正龍此部分之證詞顯係附和被告乙○○
      之詞，不足採為被告乙○○有利之證據。另被告乙○○之
      辯護人雖認證人黃正龍於93年12月21日偵查中證稱：是丁○○與伊接洽，叫伊去泰國帶毒品回臺灣等語，後於94年
      2月4日偵查中則證稱：是乙○○叫伊去泰國帶毒品回臺灣
      等語；證人丁○○於警詢中陳稱：乙○○交給伊美金五千
      四百元，叫伊去清邁購買海洛因等語，於偵查中則證稱：
      乙○○拿美金四千多元給伊，用來購買海洛因等語，主張
      證人黃正龍、丁○○先後證述固有情節不一之情，惟證人
      黃正龍於94年2月4日偵訊時業已證稱：之前之所以未提到
      乙○○，是因他有交待伊，若被捉到不能講出他等語，而
      證人丁○○前開證述情節不惟與證人黃正龍之證詞相符，
      且與前述之監聽譯文內容互核一致，足認其二人之證詞應
      屬信而有徵，堪以採信，縱證人丁○○前後所陳述關於乙○○所交付之美金數額前後不一，此項供述之些微差異，
      亦無損其證詞之可信度。至證人戴文定於本院前審審理中
      固證稱：乙○○在桃園擺地攤賣手飾，並稱貨源係向朋友
      拿的云云，惟其於辯護人詰問時（乙○○有無到泰國買貨
      回來賣？）卻稱乙○○跟我說去買狗回來養，是紅色的貴
      賓狗等語，答非所問，其證詞之不可信甚明，是難據此為
      被告乙○○有利之認定。
    (三)共同正犯林文堅於出國前將其證件、照片交付予被告丙○○辦理出國手續，丙○○嗣於93年12月14日在臺北縣樹林
      市之家樂福量販店附近，將出國行程表等資料交付予林文
      堅、姜威，並囑林文堅與姜威、蔡旻欣抵達泰國後先隨旅
      行團活動，甲○○於渠等返臺前一天會至旅館與渠等碰面
      並交付海洛因，俟渠等返臺後，即至桃園南崁交流道附近
      之「阿囉哈客運站」交付海洛因予伊等情，此經證人林文
      堅、姜威分別於偵查、原審及本院前審審理時證述明確，
      且渠等就被告丙○○於臺北縣樹林市之家樂福量販店附近
      交付出國行程表等資料乙節之證述情節互核一致。被告丙○○固辯稱：伊不認識林文堅、姜威、蔡旻欣，僅依甲○○之指示幫他們辦過出國手續云云，惟經原審法院函詢結
      果，林文堅、姜威、蔡旻欣於93年12月15日出國前往泰國
      之手續係由一名「卓小姐」於93年12月3日委託欣祐弘旅
      行社有限公司（以下簡稱欣祐弘旅行社，設臺北市○○○
      路○段169之6號1樓）辦理，欣祐弘旅行社再委託正泰旅行
      社代為送件，有欣祐弘旅行社之報告書及各項費用簽認單
      各一份在卷可佐，原審法院依該各項費用簽認單上所載「
      卓小姐」所留之行動電話門號0000000000號查詢結果，該
      門號自92年9月4日起至94年7月查詢時之使用人為卓怡君
      ，而卓怡君即係被告丙○○之配偶，此有行動電話門號查
      詢資料、個人基本資料查詢結果各一份在卷可佐。被告丙○○就此雖改稱：甲○○有一次拿一個牛皮紙袋給伊，並
      給伊三萬元，說袋子裡有三、四個人的資料，要去辦出國
      手續，但他要出國，沒有空，請伊幫忙辦，伊就與伊太太
      卓怡君拿去臺北市○○○路或長安西路一家旅行社辦，扣
      掉團費剩下的錢伊就等甲○○回國後還給他云云，此與證
      人甲○○證稱：林文堅曾拿一個牛皮紙袋給伊，說他和幾
      個朋友要出國，請伊幫忙辦出國手續，因伊要出國，沒有
      空，所以就把該牛皮紙袋轉交予丙○○，請他幫忙代辦手
      續，伊拿該牛皮紙袋給丙○○時，有告訴他資料是林文堅
      的，但沒有一併將林文堅他們的出國費用拿給丙○○，是
      後來伊回國後，丙○○說有代墊了幾千元的訂金，伊就先
      還給丙○○，但後來林文堅並沒有給伊錢，至於團費的尾
      款有無支付、由何人支付，伊都不知道云云，已有不符，
      且依欣祐弘旅行社前揭之報告書所載，證人林文堅、姜威
      、蔡旻欣於93年12月15日赴泰之全部團費共計37,500元，
      係於同年12月10日即以現金全數付清，被告丙○○與證人
      林文堅、姜威、蔡旻欣既素不相識，本件又係甲○○委託
      被告丙○○代辦渠等三人之出國手續，衡情被告丙○○自
      會向甲○○索討渠等三人之全數出國費用，焉有俟甲○○
      回國後，被告丙○○卻僅向甲○○索討數千元訂金之理，
      足認證人甲○○前開證述情節，無非迴護被告丙○○之語
      ，洵不足採。且證人蔡旻欣於本院前審審理時並結證稱：
      「（有無何人跟妳說代價的事？）之前林文堅去接洽的，
      說帶回來的代價是十萬元，我們之前就有吃過飯了，裡面
      有甲○○、丙○○，當時就講說差不多十萬元；（當時跟
      妳談報酬的何人？）是甲○○、丙○○他們一起在談，我
      在旁邊聽」，益證，被告丙○○對於被告甲○○委託代辦
      之出國手續之目的及用途，均了然於心，證人林文堅、姜
      威前開證述情節，應堪以採信。被告丙○○所辯顯與事實
      不符，自不足採。另被告丙○○請求傳訊證人陳有華用以
      證明其未在台北縣樹林市家樂福交付證件予林文堅等人，
      惟證人陳有華於本院前審審理中固結證稱被告於93年12月
      14日晚上被告在家伊中未出去云云，然證人陳有華自承接
      到本院傳票後特別去問她太太會不會那一件事，顯見證人
      陳有華到本院作證前已有所準備，且復為被告丙○○之表
      姨丈，有親戚之誼，且刻意詢問是否為本件被告丙○○運
      輸毒品案作證，難免附和被告丙○○之詞，而所偏頗，其
      證詞可信度不高，自難以此為被告丙○○有利之認定。
    (四)共同正犯林文堅應被告甲○○之邀，自泰國私運海洛因入
      境臺灣，被告甲○○與共犯丁○○一同前往泰國清邁購買
      海洛因，以保險套分裝後，再以報紙包裹，一同帶至共犯
      林文堅、姜威、蔡旻欣住宿之旅館，由被告甲○○親手交
      付如附表編號一至三所列之橢圓狀海洛因予共犯林文堅、
      姜威、蔡旻欣等情，此經證人林文堅、姜威、蔡旻欣、丁○○分別於偵查、原審審理時證述綦詳，且渠等證述情節
      相互吻合，證人林文堅、姜威、蔡旻欣、丁○○與被告甲○○並無仇怨，且林文堅、姜威、蔡旻欣於93年12月20日
      入境後，隨即遭警查獲並移送偵辦，而遭羈押迄原審審理
      時均未予具保，應無勾串以誣陷被告甲○○之可能，故渠
      等之證詞應堪以採信。且證人蔡旻欣於本院前審審理中復
      結證稱係甲○○將海洛因交給伊與林文堅及姜威等三人等
      語，是被告甲○○辯稱伊未交付任何東西給共犯林文堅、
      姜威、蔡旻欣等人，應係卸責之詞不足採信。至被告甲○○具狀請求調閱黃正龍等人在泰國下榻之飯店之監視錄影
      帶云云，惟查該飯店是否有監視設備，尚有未明，且時隔
      近二年之久，顯逾監視錄影帶之保存慣常之時間，況且被
      告藉此調查所欲證明乃係一消極事實，縱有監視錄影帶存
      在，亦無從未見被告出現於監視錄影帶畫面中即推論被告
      未曾出現或進入被告黃正龍等下榻之飯店，是被告甲○○
      此部分之證據調查之請求，本院認無必要，附此說明。
    (五)共同正犯蔡旻欣於本院前審審理時結證稱：之前是林文堅
      去接洽的，說帶回來的代價是十萬元。我們之前就有去吃
      過飯了，裡面有甲○○、丙○○，當時就講說差不多十萬
      元，在吃飯的時候當面就有提到關於毒品的事情，飯局裡
      有六、七個人，當時談報酬的是甲○○、丙○○他們一起
      在談，我在旁邊聽等語。證人林文堅於本院前審審理時結
      證稱：（受命法官問：是在哪裡吃的飯？）是在桃園市的
      東石港海產店等語。足認被告乙○○、丙○○、甲○○等
      三人於93年12月20日前某日，於桃園市東石港海產店，有
      謀議之行為。
    (六)綜上所述，本件事證明確，被告乙○○、丙○○、甲○○
      之犯行堪以認定，應予依法論科。
二、按行為後法律有變更者，適用行為時之法律。但行為後之法
    律有利於行為人者，適用最有利於行為人之法律，刑法第2
    條第1項定有明文（刑法第2條係規範行為後法律變更所生新
    舊法律比較適用之準據法，是刑法第2條本身雖經修正，但
    該條文既屬適用法律之準據法，本身尚無比較新舊法之問題
    ，應逕適用裁判時之刑法第2條規定以決定適用之刑罰法律
    ）。又比較時應就罪刑有關之共犯、未遂犯、想像競合犯、
    牽連犯、連續犯、結合犯，以及累犯加重、自首減輕暨其他
    法定加減（如身分加減）與加減例等一切規定，綜其全部罪
    刑之結果而為比較（最高法院95年第8次刑事庭會議決議參
    照）。查被告行為後，刑法第64條第2項有關死刑之減輕方
    法及刑法第65條第2項有關無期徒刑之減輕方法等規定，業
    於94年2月2日修正公布，並均自95年7月2日起施行，就比較
    情形分述如下：
    (一)刑法第28條有關共犯之規定，修正前第28條規定：「二人
      以上共同實施犯罪之行為者，皆為正犯」，修正後則規定
      ：「二人以上共同實行犯罪之行為者，皆為正犯」，亦即
      修正後規定，係將原來共同正犯之共同「實施」犯罪，改
      為共同「實行」犯罪，剔除完全未參與犯罪相關行為「實
      行」之「陰謀共同正犯」及「預備共同正犯」，是修正後
      之共同正犯之可罰性要件之範圍業已限縮，乃屬行為可罰
      性要件之變更，自應比較新舊法，惟本案被告三人與丁○○、黃正龍、林文堅、蔡旻欣、姜威等人係共同為上開運
      輸第一級毒品海洛因及私運此等管制物品進口之犯罪行為
      ，不論適用修正前、後之刑法第28條規定，被告三人均應
      成立共同正犯，經比較修正前、後之規定，對被告三人並
      無不利。
    (二)刑法第64條第2項有關死刑之減輕方法之規定，修正前第
      64條第2項之規定「死刑減輕者，為無期徒刑，或為十五
      年以下十二年以上有期徒刑」，修正後則規定：「死刑減
      輕者，為無期徒刑」，經比較修正前、後之規定，修正後
      刑法第64條第2項所定死刑減輕後之刑度，較之修正前提
      高，自以修正前刑法第64條第2項規定有利於被告。
    (三)刑法第65條第2項有關無期徒刑之減輕方法之規定，修正
      前第六十五條第二項之規定「無期徒刑減輕者，為七年以
      上有期徒刑」，修正後則規定：「無期徒刑減輕者，為二
      十年以下十五年以上有期徒刑」，經比較修正前、後之規
      定，修正後刑法第65條第2項所定無期徒刑減輕後之刑度
      ，較之修正前提高，自以修正前刑法第65條第2項規定有
      利於被告。
    (四)綜合上述各條文修正前、後之比較結果，有關共犯之規定
      ，不論修正前、後之規定於被告等三人均成立共同正犯，
      新法並無較修正前舊法有利之情，另修正後之就死刑、無
      期徒刑之減輕方法後之刑度部分，均較修正前提高，顯然
      不利於被告，揆諸前揭最高法院決議所揭示之罪刑綜合比
      較原則，依刑法第2條第1項前段之規定，應整體適用行為
      時即修正前之規定。
    (五)末按刑法第37條第2項雖已將「宣告六月以上有期徒刑」
      改為「宣告一年以上有期徒刑」，同條第五項增列但書「
      但同時宣告緩刑者，其期間自裁判確定時起算之。」及部
      分文字之調整，然因褫奪公權屬於從刑，依照最高法院95
      年5月23日第8次刑事庭會議決議第一點第(五)小點：「從刑
      附屬於主刑，除法律有特別規定者外，依主刑所適用之法
      律」，本案關於刑法修正前後之比較適用，整體言之，既
      應以修正前之刑法對被告較為有利，則從刑部分亦應一體
      適用修正前刑法之規定。
三、海洛因係毒品危害防制條例第2條第2項第1款規定之第一級
    毒品，且係行政院依懲治走私條例公告之「管制物品項目及
    其數額」甲項第4款所列之管制進出口物品。又毒品危害防
    制條例所規定之販賣第一級毒品罪，並不以販入之後復行賣
    出為要件，祇要以營利為目的，將第一級毒品販入或賣出，
    有一於此，其犯罪即為完成，且不以已經得利為必要（最高
    法院67年台上字第2500號判例意旨參照）。被告乙○○、丙○○、甲○○共謀自泰國購買、私運管制進口之第一級毒品
    海洛因進入臺灣，核渠等所為，均係犯毒品危害防制條例第
    4條第1項之運輸第一級毒品罪、販賣第一級毒品罪及懲治走
    私條例第2條第1項之私運管制物品進口罪。渠等持有海洛因
    之低度行為，為運輸、販賣之高度行為所吸收，不另論罪。
    又乙○○、丙○○前無毒品前科，甲○○僅有持有第二級毒
    品前科，三人均未因吸食毒品遭論罪科刑，此有卷附三人本
    院被告前案紀錄表可按，加以此次查獲海洛因之數量達581.
    38公克，且其係以高價僱請姜威等人運輸來臺，足認渠等販
    入海洛因後運輸回臺灣之目的，係為賣出以營利，而非供自
    己吸食之用。又販賣第一級毒品與運輸第一級毒品二罪間，
    有方法、目的之牽連關係，其刑度相同，應論以目的行為之
    販賣第一級毒品罪，公訴人起訴僅認被告之行為係運輸第一
    級毒品罪，尚非允洽，附此敘明。按共同正犯之意思聯絡，
    原不以數人間直接發生者為限，即有間接之聯絡者，亦包括
    在內。如甲分別邀約乙、丙犯罪，雖乙、丙間彼此並無直接
    之聯絡，亦無礙於其為共同正犯之成立，此有最高法院77年
    台上字第2135號判例意旨可資參照。本件係由被告乙○○、
    丙○○、甲○○與共犯丁○○先行達成自泰國私運海洛因入
    境臺灣之協議，再由被告乙○○、甲○○分別邀共犯黃正龍
    、林文堅參與，林文堅再邀姜威、蔡旻欣加入，業如前述，
    顯見被告乙○○、丙○○、甲○○與共犯丁○○、林文堅、
    姜威、蔡旻欣、黃正龍就本件私運毒品入境之犯行，分別有
    直接與間接之犯意聯絡及行為分擔，揆諸前揭最高法院判例
    意旨，自應論以共同正犯。被告三人就販賣第一級毒品罪部
    分與丁○○有犯意聯絡及行為分擔，均為共同正犯。被告等
    一行為同時觸犯上述各罪名，為想像競合犯，應從一重之販
    賣第一級毒品罪處斷。又被告乙○○有如事實欄一所載之前
    科及執行情形，此有本院被告前案紀錄表在卷可按，其受有
    期徒刑之執行完畢，五年內再犯本件有期徒刑以上之罪，不
    論依修正前之刑法第47條，或修正後之刑法第47條第1項之
    規定，均構成累犯，對被告乙○○而言並無有利或不利之情
    形，自不生新舊法比較之問題，應逕依修正前之刑法第47條
    ，論以累犯，並因販賣第一級毒品罪法定本刑為死刑、無期
    徒刑，依法不得加重，應僅就得併科之罰金刑部分加重其刑
    。
四、原審因而予被告三人論罪科刑，固非無見。惟查：毒品危害
    防制條例第4條第1項規定：「製造、運輸、販賣第一級毒品
    者，處死刑或無期徒刑；處無期徒刑者，得併科新台幣一千
    萬元以下罰金。」，其法定刑為死刑、無期徒刑，別無其他
    自由刑之規定，刑度可謂重大，而被告本次走私所運輸之毒
    品抵台未幾即為警及時查獲而未再流入市面，所運輸之毒品
    重量為驗餘淨重581.38公克，且被告三人素無大惡，其犯罪
    非無可憫恕之情狀，若依毒品危害防制條例第4條第1項規定
    ，量處法定最輕刑之無期徒刑，仍嫌過重，且共同正犯丁○○、林文堅、黃正龍、姜威、蔡旻欣等亦經本院他案或於原
    審另案依刑法第59條減輕其刑判處有期徒刑十三年（見本院
    94年度上訴2636號、第1669號、94年度上重訴第72號判決電
    腦列印本及本院94年度上訴字第1958號影印卷），原審未予
    被告三人酌減其刑，就此部分有判決適用法則不當之違誤。
    檢察官上訴意旨略以：(一)被告乙○○、丙○○、甲○○與林
    文堅、丁○○、黃榮川於93年11月5日前某日，共同運輸第
    一級毒品入台之事實，業經證人林文堅、丁○○於偵查、審
    判中以證人身分證述屬實，然原審逕以未當場查獲被告及運
    輸之毒品，即遽認此部分乏積極證明而不另為無罪之諭知。
    然查，前揭起訴之事實，除經證人林文堅、丁○○結證甚詳
    外，於93年12月20日，被告等亦以相同之手法，運輸第一級
    毒品海洛因入台，並扣得第一級毒品海洛因，且該扣案物亦
    經鑑定確實為海洛因之成分，是此部分之事實，亦足以為被
    告等確實有於同年11月5日運輸第一級毒品海洛因之間接證
    據，而足認被告等確實有連續運輸第一級毒品之犯行，原審
    認事用法顯有違誤。(二)又被告等輸入海洛因之次數並非一次
    ，且其等輸入並為警查扣毒品之淨重高達581.38公克，對社
    會之危害甚鉅，原審僅量處無期徒刑，猶嫌過輕，請再予併
    科新臺幣五百萬元之罰金，以示儆懲等語。惟查：(一)被告三
    人於93年11月5日前某日運輸毒品入台之事實，僅有證人林
    文堅、丁○○之指述，並無其他證據可佐，此部分證據之證
    明力顯然過低，尚未能使法院形成被告三人有罪之心證，原
    審因而不另為無罪之諭知，核無不合 (理由詳後不另為無罪
    諭知部分)。(二)本件共同被告黃正龍、林文堅、姜威、蔡旻
    欣等四人，於93年12月20日運輸毒品海洛因進入臺灣，於桃
    園中正機場入關時即為警查獲，該批毒品尚未流入市面，對
    社會治安之危害較輕，原審未予併科罰金，亦無不合。是檢
    察官上訴，核無理由。被告乙○○上訴否認犯行，惟其於本
    院前審審理時曾為認罪之答辯，於本院審理時表示判太重，
    核有理由；丙○○辯稱我沒有叫他們帶毒品、不知道這件事
    情，核無理由；甲○○否認犯罪，另稱原判決判太重，一部
    分有理由，一部分無理由。原判決既有上開可議，自應由本
    院將之撤銷改判。爰審酌被告等不思毒品對他人身體健康及
    社會治安危害至深且鉅，竟共謀運輸海洛因入境販賣，所輸
    入之海洛因淨重高達581.38公克，純度極高，若未被查獲而
    流入市面，所生毒害非輕，且依證人丁○○、林文堅等人之
    證詞，可知被告三人乃係本件運輸毒品犯行之首謀，惟丙○○並無親赴泰國購買海洛因，而乙○○於本院前審及本審為
    認罪之答辯，甲○○否認犯罪，犯後猶飾詞卸責，及彼等品
    行、智識程度、犯罪動機、目的、所生危害等一切情狀，並
    依刑法第59條減輕後之刑度範圍內量處乙○○、丙○○各有
    期徒刑拾年，量處甲○○有期徒刑拾伍年，且核其犯罪性
    質，有宣告褫奪公權之必要，爰依修正前刑法第37條第2項
    之規定均併宣告褫奪公權陸年。扣案之海洛因（驗餘淨重合
    計581.38公克），為被告三人與共同正犯丁○○、黃正龍、
    林文堅、姜威、蔡旻欣共謀私運入境之第一級毒品，不問屬
    於犯人與否，應依毒品危害防制條例第18條第1項前段規定
    諭知沒收銷燬。扣案之毒品外包裝（保險套）27只（重48.
    82公克）係用於包裹扣案之海洛因，防其裸露，並便於攜帶
    ，且經鑑定機關就之與本件扣案之海洛因分別鑑析其重量，
    有前揭法務部調查局鑑定通知書在卷可憑，足證與扣案之海
    洛因並無不可析離之關係；扣案之潤滑劑一條，係共犯丁○○所提供，與該27只保險套均係供犯本件運輸第一級毒品罪
    所用之物，本於共同正犯責任共同之原則，應均依同條例第
    19條第1項規定宣告沒收。又行為後法律有變更者，依修正
    前刑法第2條第1項之規定，以適用裁判時法為原則，如行為
    時法有利於行為人，則例外適用行為時法；依修正後刑法第
    2條第1項規定，以適用行為時法為原則，惟如裁判時法有利
    於行為人，則例外的適用裁判時法。以往實務見解，認原判
    決未及比較適用新舊法時，上訴後，雖比較結果以舊法有利
    於行為人，而原判決別無其他撤銷事由，仍應由本院以此為
    由撤銷改判。惟修正後之規定係以適用行為時法為原則，因
    此原判決部分雖未及比較適用，然上訴本院後，經比較新舊
    法，行為後之法律並非較有利於行為人，仍應適用行為時法
    ，則原判決適用行為時法即無不當，自不構成撤銷之事由，
    併此敘明。
五、不另為無罪之諭知部分：
    (一)檢察官公訴及上訴意旨另以：
      1.被告乙○○、丙○○、甲○○與林文堅、丁○○、黃榮
        川（另案由檢察官偵辦）基於共同犯意聯絡，於93年11
        月5日前某日，由被告乙○○商定丁○○、黃榮川各以
        十二萬元之代價，被告甲○○商定林文堅以八萬元之代
        價，赴泰國攜帶毒品，共犯林文堅、丁○○、黃榮川三
        人隨即於同年11月5日，分別接受被告乙○○、甲○○
        出資安排至泰國旅遊，並在泰國某旅館，分別收取被告
        甲○○交付以保險套包裝之橢圓狀海洛因數顆，將之塞
        置肛門內，於同年11月10日自泰國曼谷搭乘中華航空CI
        696班機攜帶入境後，林文堅由丙○○接機帶至臺北縣
        某汽車旅館，將橢圓狀海洛因排出交予丙○○，丁○○
        、黃榮川則由乙○○接機帶至桃園縣某汽車旅館，將橢
        圓狀海洛因排出交予乙○○。因認被告三人此部分亦涉
        有運輸第一級毒品及私運管制物品進口罪嫌云云。
      2.又上開起訴事實，業經證人林文堅、丁○○於偵查中、
        審判中以證人身分述屬實，且參酌93年12月20日，被告
        等亦以相同之手法，運輸第一級毒品海洛因入台，並扣
        得第一級毒品海洛因，且該扣案物亦經鑑定確實為海洛
        因之成分，是此亦足以為被告等確有上開起訴事實所載
        於93年11月5日運輸第一級毒品海洛因之犯行，原審逕
        以未當場查獲被告及運輸之毒品，即遽認此部分乏積極
        證據證明而爰不另為無罪之諭知，認事用法顯有違誤，
        且被告等輸入第一級毒品海洛因次數並非一次，對社會
        之危害甚鉅，原審僅量處無期徒刑猶嫌過輕，請再予以
        併科新台幣五百萬元之罰金，以示懲儆，為此請求撤銷
        原判決，另為適當之判決等語。
    (二)按犯罪事實應依證據認定之，無證據不得認定犯罪事實，
      刑事訴訟法第154條第2項定有明文；事實之認定，應憑證
      據，如未能發現相當證據，或證據不足以證明，自不能以
      推測或擬制之方法，以為裁判基礎（最高法院40年台上字
      第86號判例意旨參照）。又依證據法則，當證據資料尚有
      對被告有利之存疑時，如無法依客觀方法排除此項合理之
      可疑時，依「罪疑利益歸被告原則」，不得以此項證據資
      料作為有罪判決之依據。再者，認定被告有罪之事實應憑
      證據；如未能發現相當之證據，或證據不足以證明，自不
      能以推測或擬制之方法，以為裁判之基礎；且認定事實所
      憑之證據，其為訴訟上之證明，須達於通常一般人均不致
      有所懷疑，而得確信其為真實之程度者，始得據為有罪之
      認定；倘其證明尚未達到此一程度，而有合理之懷疑存在
      時，尚難為有罪之認定基礎；苟積極證據不足為不利於被
      告事實之認定時，即應為有利於被告之認定，更不必有何
      有利之證據（最高法院30年度上字第816號、40年度台上
      字第86號、76年台上字第4986號判例意旨參照）。
    (三)經查，訊之被告乙○○、甲○○、丙○○等堅決否認有此
      部分運輸第一級毒品海洛因之犯行，而本件證人林文堅、
      丁○○固於本院他案及本院前審審理時一致證稱曾受被告
      乙○○、甲○○之邀，將以保險套包裹成橢圓狀之物品自
      肛門塞入下腸道內，於93年11月10日搭機返臺而攜帶入境
      ，並分別交付予被告乙○○與丙○○，然渠等於93年11月
      10日攜帶入境之物品於甫入境後隨即排出交付予被告乙○○、丙○○，然此並未經查獲，故無從鑑定該物品之性質
      ，雖依證人林文堅、丁○○所證述攜帶入境之方式，可認
      該物品應係違禁物品無疑，惟管制、違禁物品非僅第一級
      毒品海洛因一種，實難以證人林文堅、丁○○於93年12月
      20日以相同之方式攜帶入境確為第一級毒品海洛因，遽以
      推論被告等人於93年11月5日委請證人林文堅、丁○○攜
      帶入境之物品，確屬第一級毒品海洛因無疑，是被告等三
      人此次委請證人林文堅、丁○○攜帶入境之物是否確係第
      一級毒品海洛因，則乏積極證據足資佐證。綜此，被告三
      人此部分被訴運輸第一級毒品及私運管制物品進口之犯罪
      事實尚屬不能證明，本應諭知無罪，然公訴意旨係認此部
      分與前開起訴並經本院論罪科刑部分，有修正前刑法第56
      條連續犯之裁判上一罪關係，基於審判不可分原則，爰不
      另為無罪之諭知，原審因而為此部分不另為無罪之諭知，
      尚無不合。檢察官執此上訴為此部分之指摘，亦無理由，
      附此敘明。
六、被告甲○○經合法傳喚，無正當理由而未到庭，爰不待其陳
    述，逕行判決。
據上論斷，應依刑事訴訟法第369條第1項前段、第364條、第299
條第1項前段、第371條，毒品危害防制條例第4條第1項、第18條
第1項前段、第19條第1項，懲治走私條例第2條第1項、第11條，
刑法第2條第1項前段，第11條前段、第28條（修正前）、第55條
（修正前）、第47條、第59條、第37條第2項（修正前），判決
如主文。
本案經檢察官鄭富銘到庭執行職務。
中　　華　　民　　國　　96　　年　　10　　月　　30　　日
　　　　　　　　　刑事第十二庭  審判長法　官   蔡永昌
　　　　　　　　　　　　　　　　　　  法　官   施俊堯
　　　　　　　　　　　　　　　　　　  法　官   陳榮和
以上正本證明與原本無異。
如不服本判決，應於收受送達後十日內向本院提出上訴書狀，其
未敘述上訴之理由者並得於提起上訴後十日內向本院補提理由書
（均須按他造當事人之人數附繕本）。
                                      書記官   林吟玲
中　　華　　民　　國　　96　　年　　10　　月　　30　　日
附錄本案論罪科刑法條全文：
毒品危害防制條例第4條第1項
製造、運輸、販賣第一級毒品者，處死刑或無期徒刑；處無期徒
刑者，得併科新臺幣一千萬元以下罰金。
懲治走私條例第2條第1項
私運管制物品進口、出口逾公告數額者，處七年以下有期徒刑，
得併科新臺幣三百萬元以下罰金。
附表：
┌──┬───┬─────────┬────────┬──────────┐
│編號│姓  名│塞入肛門之海洛因數│包裝袋之數量及重│查獲時間、地點及海洛│
│    │      │量及重量          │量              │因排出地點          │
├──┼───┼─────────┼────────┼──────────┤
│ 一 │姜威  │5顆               │5只（保險套）   │(1)93年12月20日23時40│
│    │      │合計淨重110.78公克│合計8.15公克    │  分許在桃園中正國際│
│    │      │純度82.48%        │                │  機場第二航廈      │
│    │      │純質淨重91.37公克 │                │(2)臺北縣板橋市亞東醫│
│    │      │                  │                │  院                │
├──┼───┼─────────┼────────┼──────────┤
│ 二 │林文堅│8顆               │8只（保險套）   │（同上）            │
│    │      │合計淨重172.45公克│合計14.54公克   │                    │
│    │      │純度82.13%        │                │                    │
│    │      │純質淨重141.63公克│                │                    │
├──┼───┼─────────┼────────┼──────────┤
│ 三 │蔡旻欣│6顆               │6只（保險套）   │（同上）            │
│    │      │合計淨重114.65公克│合計10.12公克   │                    │
│    │      │純度82.54%        │                │                    │
│    │      │純質淨重94.63公克 │                │                    │
├──┼───┼─────────┼────────┼──────────┤
│ 四 │黃正龍│8顆               │8只（保險套）   │(1)93年12月20日20時許│
│    │      │合計淨重183.5公克 │合計16.01公克   │  在桃園中正國際機場│
│    │      │純度82.16%        │                │  第二航廈          │
│    │      │純質淨重150.76公克│                │(2)敏盛綜合醫院大園分│
│    │      │                  │                │  院                │
└──┴───┴─────────┴────────┴──────────┘
